臺灣板橋地方法院刑事裁定　　　　　　　 96年度聲判字第4號
聲　請　人　甲○○
代　理　人　謝新平律師
被　　　告　乙○○
上列聲請人因被告業務過失致人於死案件，不服臺灣高等法院檢
察署檢察長中華民國九十五年十二月二十二日九十五年度上聲議
字第五七三八號駁回聲請再議之處分（原不起訴處分案號：臺灣
板橋地方法院檢察署九十五年度偵字第一八○八一號），聲請交
付審判，本院裁定如下：
    主  文
聲請駁回。
    理  由
一、按告訴人不服上級法院檢察署檢察長或檢察總長認再議為無
    理由而駁回之處分者，得於接受處分書後十日內委任律師提
    出理由狀，向該管第一審法院聲請交付審判；法院認交付審
    判之聲請不合法或無理由者，應駁回之，刑事訴訟法第二百
    五十八條之一、第二百五十八條之三第二項前段，分別定有
    明文。
二、本件聲請人即告訴人甲○○以被告乙○○係址設臺北縣板橋
    市○○路○段十六巷一號五樓「私立陽光老人養護中心」（
    下稱陽光養護中心，處分書誤載為臺北縣板橋市○○路○段
    十六巷一樓五樓「陽光安養中心」）之護理長，為從事看護
    業務之人，其明知告訴人業已明確交代其母陳心貴患有肺炎
    併有呼吸衰竭之症狀，應隨時注意給予氧氣供給，而依當時
    情形並非不能注意，竟疏於民國九十五年二月十八日上午十
    一時許，自亞東紀念醫院載送陳心貴出院返回陽光養護中心
    時，未為陳心貴戴上氧氣鼻導管供給氧氣，迄於九十五年二
    月十九日上午十一時許，護士林倚辰因發現陳心貴出現意識
    不清，血糖濃度下降之情，始為陳心貴戴上鼻導管供給氧氣
    ，惟至同日下午二時許，護士林倚辰再次發現陳心貴血壓下
    降、心跳加快，當場加以急救，並通知被告及告訴人，即刻
    送往亞東紀念醫院急救，惟延至當日下午四時十五分許，經
    醫師宣告不治死亡。因認被告涉有業務過失致死罪嫌云云。
    向臺灣板橋地方法院檢察署檢察官提出告訴，經該檢察署檢
    察官以九十五年度偵字第一八○八一號偵查結果以：訊據被
    告堅詞否認有何業務過失致死犯行，辯稱告訴人固有交代伊
    需攜帶氧氣設備，然出院當日僅有在救護車上有使用供氧系
    統，回到陽光養護中心之後即未再繼續使用，因陳心貴之狀
    況正常，而在途中則係因擔心路途顛簸始用供氧系統，通常
    會使用供氧系統係由照護對象為告知，而陳心貴之情形並非
    須一直依賴氧氣設備等語。經查：告訴人到庭自承伊母親於
    亞東醫院住院期間，護士曾告知伊如將氧氣面罩稍微挪開，
    經過半小時後，血氧濃度仍維持九十以上者，始考慮讓伊母
    親下床走動，伊曾嘗試過，發現伊母親血氧濃度五分鐘不到
    就持續下降，自此之後，伊即認為伊母親在情況穩定之前需
    仰賴氧氣設備，是以，雖然亞東紀念醫院未特別告知伊母親
    需使用供氧系統，然伊仍要求養護中心來接伊母親出院時應
    攜帶氧氣設備前來等語，惟告訴人並非專業醫療人士，其母
    親身體健康情形是否須仰賴供氧系統，仍應由專業醫療人士
    判斷。而證人李少白即亞東紀念醫院醫生證稱伊係陳心貴之
    主治醫生，而陳心貴並非需二十四小時均使用供氧系統輔助
    ，係視情況而定，僅在呼吸較為不順暢之時始使用，伊有向
    家屬表示養護中心那有準備氧氣設備即可，並未告知須全程
    使用，而陳心貴當初住院係起因於腦血管病變導致肺炎等症
    狀，出院時僅要求家屬注意呼吸保持暢通，因陳心貴仍有痰
    ，另外就是血氧濃度不要過低等語。復經本署函詢亞東紀念
    醫院有關陳心貴住院期間使用呼吸系統情形，該院函覆表示
    「患者於九十五年一月五日至二月十八日住院期間，曾因有
    肺炎、呼吸衰竭入加護病房使用呼吸器後，因病況改善轉至
    普通病房。出院前仍有間歇性使用少量氧氣輔助，以鼻導管
    方式給予（約二－三L/min）。以其當時狀況，應不需二十
    四小時不間斷的氧氣給予，而病人也時因躁動而無法實際持
    續的戴著鼻導管，但醫護人員會視狀況需要替她帶回鼻導管
    。在患者出院前一段日子，其呼吸狀況及血氧濃度均已呈穩
    定狀況」等語，此有財團法人亞東紀念醫院亞歷字第○九五
    六四一○二九九號函在卷可稽，則陳心貴之身體健康情形依
    據專業醫生判斷，顯無須不間斷使用供氧系統之必要。再證
    人林倚辰即原陽光養護中心之護士到庭證稱伊於二月十九日
    上午八時許接手照護陳心貴時，告訴人曾電洽表示陳心貴在
    亞東紀念醫院有使用氧氣之情形，伊向告訴人表示陳心貴情
    形還可以，如有狀況伊會使用供氧系統，在上午十一時許，
    陳心貴出現意識不太對，血糖濃度降低之情形，伊趕快給予
    葡萄糖，帶上氧氣，並電洽告訴人是否要送醫院，告訴人表
    示伊到養護中心後再做決定，告訴人到時，陳心貴生命跡象
    已穩定，到下午二時三十分許，伊再查看時，發現陳心貴狀
    況又不對，所以伊趕快通知告訴人及被告，上午十一時伊幫
    陳心貴帶上氧氣後並未再取下等語，則依證人證述情形，養
    護中心對於陳心貴之照護並無不當之處，應無過失可言。復
    參諸法醫研究所鑑定書所載陳心貴死因係因年邁、糖尿病、
    末期腎病等體弱情況下罹患新舊肺炎病變，造成心肺循環衰
    竭而死亡，是以，陳心貴之死因並非必然係肇因自出院後未
    全程使用供氧系統所致，況亞東醫院已表示並無此必要。綜
    上所述，被告應無違反注意義務負有過失責任之情。此外，
    復查無其他積極證據足認被告涉有業務過失致死之犯行，揆
    諸首揭法條及判例要旨，應認被告罪嫌不足，爰依刑事訴訟
    法第二百五十二條第十款之規定為不起訴之處分。告訴人不
    服，向臺灣高等法院檢察署聲請再議，經該署檢察長審核結
    果，針對告訴人再議理由，引用上揭臺灣板橋地方法院檢察
    署檢察官不起訴處分書所載之理由，仍認告訴人之再議聲請
    無理由，亦欠缺積極證據足證被告有上揭犯行，爰依刑事訴
    訟法第二百五十八條前段之規定處分駁回再議確定。
三、聲請交付審判意旨略以：「(一)被告為「陽光安養中心」之護
    理長，從事看護業務，有隨時注意安養老人陳心貴之身心狀
    態。(二)在九十五年二月十八日出院到安養中心，告訴人已明
    確交付其母陳心貴有肺炎併有呼吸衰竭之症狀，應隨時注意
    給予氧氣供給，被告也答應會供應氧氣。(三)查被害人陳心貴
    自九十五年二月十八日上午十一時回到安養中心到第二天十
    一時許，被告均未認定陳心貴有呼吸是否暢通、心跳是否加
    快、血壓下降之疑慮，而有需要使用氧氣供給之情形，爰由
    林護士在十一時許發現陳心貴意識不清血糖濃度降低才給予
    氧氣，並電洽告訴人趕到安養中心，林護士說妳媽媽好一點
    了才讓告訴人安心。之前因接到電話說舅媽住在臺大加護病
    房有生命危險又趕過去看她，下午二時許又接到安養中心電
    話告知母親病危才緊急送到亞東醫院急救，但急救無效死亡
    。(四)查被害人陳心貴未使用氧氣，係安養中心氧氣套不足，
    所有之氧氣套均由別人使用，所以陳心貴在二月十八日十一
    時許回到安養中心到第二天十一時均未使用氧氣供給，被告
    亦自向林護士指示當時之氧氣套數不足，由其他患者優先使
    用，以致於間接造成陳心貴死亡之原因。(五)據亞東醫院之醫
    師李少白供稱，陳心貴並非需要二十四小時使用氧氣系統輔
    助，呼吸不順暢時才使用，告訴人也知道安養中心有氧氣供
    給設備，所以才交代被告隨時注意陳心貴的心身狀態，但被
    告竟疏於注意，一整天二十四小時之時間均未使用氧氣，足
    證被告確有疏失。(六)查陳心貴雖然年邁多病，身體欠佳，但
    尚不致死亡，如果被告有注意陳心貴之身體狀況給予氧氣供
    給，決不致發生昏迷之情況產生，所以被告之過失甚明，告
    訴人質疑若用氧氣對陳心貴之病況難道會造成負面影響嗎？
    ！原處分已有不當之處分，所以請求依法判處被告業務過失
    致人於死之罪。」云云。
四、按犯罪事實應依證據認定之，無證據不得認定犯罪事實，刑
    事訴訟法第一百五十四條第二項定有明文。次按業務上過失
    罪，以業務上有應注意之義務為前提，且按其當時情節，係
    能注意而不注意者，始足構成；細言之刑法之過失致人於死
    罪，以行為人有過失為要件，而刑法上之過失須合於刑法第
    十四條第一項、第二項之要件，亦即行為人按其情節應注意
    並能注意而不注意，或行為人對於構成犯罪之事實雖預見其
    能發生而確信其不發生，始足構成；又其死亡之結果須與業
    務上過失有相當之因果關係，如死亡結果之發生，並非由於
    行為人之業務上過失所致，則難構成該罪；且所謂因果關係
    ，乃指行為與結果間所存在之客觀相當因果關係而言。即依
    經驗法則，綜合行為當時所存在之一切事實，為客觀之事後
    審查，認為在一般情形下，有此環境，有此行為之同一條件
    ，均可發生同一之結果者，則該條件即為發生結果之相當條
    件，行為與結果間乃有因果關係。反之若在一般情形下，有
    此同一之條件存在，而依客觀之觀察，認為不必皆發生此結
    果者，則該條件與結果並不相當，不過為偶然之事實而已，
    其行為與結果間自無因果關係可言，此有最高法院四十五年
    台上字第一四六二號判例、六十九年度台上字第二○九○號
    、第三一五九號、八十二年度台上字第三八○○號、第五九
    五三號判決足供參照。
五、經查：上揭檢察官不起訴處分書、臺灣高等法院檢察署處分
    書所引卷內被告乙○○之供述（見九十五年度相字第二七六
    號卷第七十四、七十五頁）、證人即亞東紀念醫院醫師李少
    白（見同上卷第七十八、七十九頁）、證人即陽光養護中心
    護士林倚辰（見同上卷第八十一、八十二頁）於偵查中之證
    詞及卷附亞東紀念醫院九十五年六月二十一日亞歷字第○九
    五六四一○二九九號函、法務部法醫研究所（九十五）醫鑑
    字第○三九一號鑑定書為處分之論據。依上揭卷證資料呈現
    下列事實，即死者陳心貴於住院期間之呼吸狀況及血氧濃度
    均已呈穩定狀況，雖於出院前仍有間歇性以鼻導管方式給予
    少量氧氣輔助，惟不需二十四小時不間斷供給氧氣，並於九
    十五年二月十八日上午十一時許，由被告自亞東紀念醫院陪
    同，以救護車載送至陽光養護中心養護，在載送中由被告給
    予氧氣，但至養護中心後即未再供予氧氣，醫署有關照顧應
    注意事項為，因死者有由腦血管病變引起的肺炎，經醫治後
    ，並在醫院觀察一周，情況穩定出院時死者仍有痰，故在出
    院後若出現呼吸不順時，應給予氧氣，但非二十四小時均需
    給予氧氣，在陽光養護中心負責照顧死者之護士林倚辰於二
    月十九日上午九時許接獲聲請人之電話告知有關死者在醫院
    有使用氧氣之情形時，經林倚辰查看死者，死者當時之情況
    為仍屬正常，同日上午十一時許，死者有呼吸不順，出現意
    識不清、血糖濃度降低等情況，護士林琦辰即採取給予葡萄
    糖、戴上氧氣罩及抽痰等措施，並通知聲請人，經聲請人到
    場後，死者之情況轉為穩定，聲請人離開後，下午二時三十
    分許護士林琦辰發現死者血壓下降、心跳加快等情形，護士
    林琦辰即通知聲請人及被告等人，又採取急救措施，並叫救
    護車將死者送醫，延至同日下午四時十五分許，因年邁、糖
    尿病、末期腎病等體弱情況下罹患新舊肺炎病變，造成心肺
    循環衰竭而死亡等情明確。是死者在二月十八日上午十一時
    許離開亞東紀念醫院後（扣除短暫搭乘救護車之時間），入
    住陽光養護中心至翌日上午九時許，約有二十餘小時是在未
    供氧氣中之情形，期間並無證據顯示死者有何因未供予氧氣
    而產生身體之異狀，足證上揭亞東紀念醫院之醫師及函所述
    ，死者病情穩定，僅在出現呼吸不順時，應給予氧氣，但非
    二十四小時均需給予氧氣等情，確為在陽光養護中心之護理
    人員，所為必要之醫護注意義務。再以護士發現異狀即死者
    出現意識不清後，即採取抽痰、給予葡萄糖及戴上氧氣罩等
    急救措施，死者之情況一度穩定，之後在死者發生變化時，
    又緊急送醫救治，此一施救過程中亦無何應注意而未予注意
    之情形，故聲請人在偵查中一再指責被告在照護期間未依其
    告知全程給予死者氧氣，而有過失即屬不能證明；又死者之
    死亡原因已如上述，該紙鑑定書對死因之看法最末一行並載
    明：「是否帶有氧氣筒就能救她性命，不無疑問。」等語，
    並未認定死者在陽光養護中心未供予氧氣為造成死亡之原因
    ，又無證據證明，聲請人所指有關被告未依其要求供予死者
    氧氣係造成死亡之相當原因。至於聲請人在聲請書上另載係
    因氧氣套數不足由其他患者優先使用為被告過失致死之原因
    之一云云，惟此一指述，並未提出任何證據以證實其說，且
    查有關死者係在何種條件下始需供予氧氣及死者在發現異狀
    後，已經予以氧氣救護，並無任何過失之處，已詳如上述，
    此一指述，不能用以認定被告有過失之犯行，亦應予以敘明
    。
六、綜上，原不起訴處分書及駁回再議處分書既已調查說明，對
    照卷內資料，並無不合，復查無其他積極證據可資證明被告
    有何業務過失致人於死之犯行，是原檢察官及臺灣高等法院
    檢察署檢察長分別予以不起訴處分及駁回再議之聲請，並無
    不當，本件交付審判之聲請為無理由，應予駁回。
據上論斷，依刑事訴訟法第二百五十八條之三第二項前段，裁定
如主文。
中　　華　　民　　國　　96　　年　　5 　　月　　14　　日
             臺灣板橋地方法院刑事第十八庭
                      審判長法  官  連育群
                            法  官  吳幸娥
                            法  官  王綽光
以上正本證明與原本無異。
本裁定不得抗告。
                            書記官　許清秋
中　　華　　民　　國　　96　　年　　5 　　月　　14　　日
